【裁判字號】    96,訴,608
【裁判日期】    970305
【裁判案由】    違反毒品危害防制條例
【裁判全文】
臺灣雲林地方法院刑事判決               96年度訴字第608號
公  訴  人  臺灣雲林地方法院檢察署檢察官
被      告  乙○○
                    （另案在臺灣雲林第二監獄執行中）
指定辯護人  本院公設辯護人甲○○
上列被告因違反毒品危害防制條例案件，經檢察官提起公訴（96
年度偵字第4174號），本院判決如下：
    主  文
乙○○無罪。
    理  由
壹、公訴意旨略以：被告乙○○（綽號豆奶祥、印仔）曾因煙毒
    案件，經本院判處有期徒刑2 年6 月確定，於民國88年3 月
    1 日縮短刑期假釋出獄，又因煙毒案件，經本院判處有期徒
    刑3 年2 月，經撤銷假釋，接續執行，於94年10月23日執行
    完畢。詎其仍不知悔改，明知海洛因屬毒品危害防制條例第
    2 條第1 項第1 款規定之第一級毒品，不得意圖營利而販賣
    （含販入及賣出），竟基於販售毒品以營利之犯意，由下列
    購買者撥打被告所使用之0000000000號行動電話（下稱本案
    行動電話）後，被告即分別於下列時、地將海洛因販售與購
    買者：
一、於95年10月初某日，己○○以0000000000號手機撥打本案行
    動電話後，由被告在雲林縣崙背鄉○○村○○路606 號居所
    後門口，販賣新臺幣（下同）1,000 元海洛因與己○○，當
    場銀貨兩訖。
二、於96年4 月下旬之某日及該日之次日，在雲林縣崙背鄉○○
    村○○路路邊，販賣價格為1,000 元海洛因與丁○○2 次，
    當場銀貨兩訖。
三、於96年4 月10日、15日上午12時38分許、17日及18日，戊○○分別以崙背鄉崙背電信局前之公共電話及00-0000000號電
    話撥打本案行動電話後，由被告在雲林縣崙背鄉○○村○○
    路606 號居所門口，先後4 次，分別販賣1,000 元、500 元
    之海洛因與戊○○，當場銀貨兩訖。
四、嗣於96年8 月9 日上午8 時許，為警持搜索票在雲林縣崙背
    鄉○○村○○路606 號被告居所2 樓房內當場查獲，並扣得
    海洛因毛重0.7 公克、電子磅秤2 臺、注射針筒1 支、行動
    電話IC卡5 片、NOKIA 手機1 支（門號為0000000000號，含
    IC卡1 片）。
貳、按「犯罪事實應依證據認定之，無證據不得認定犯罪事實。
    」刑事訴訟法第154 條第2 項定有明文。又「刑事訴訟法第
    161 條已於民國91年2 月8 日修正公布，其第一項規定：檢
    察官就被告犯罪事實，應負舉證責任，並指出證明之方法。
    因此，檢察官對於起訴之犯罪事實，應負提出證據及說服之
    實質舉證責任。倘其所提出之證據，不足為被告有罪之積極
    證明，或其指出證明之方法，無從說服法院以形成被告有罪
    之心證，基於無罪推定之原則，自應為被告無罪判決之諭知
    。」最高法院著有92年臺上字第128 號判例要旨可供參照。
    再者，「施用毒品者供稱其毒品之來源，不得作為有罪判決
    之唯一證據，仍須調查其他必要之證據，況施用毒品者，其
    供出毒品來源因而破獲者，得減輕其刑，毒品危害防制條例
    第17條均定有明文，從而施用毒品者之指證，其真實性有待
    其他必要之證據加以補強，若施用毒品者之指證，其真實性
    仍有合理之懷疑存在時，在此項合理之懷疑未澄清前，自不
    能遽為有罪之判斷，茲所謂其他必要之補強證據，即在排除
    此項合理之懷疑，使之達於可得確信之程度，否則即應為被
    告有利之推定，此亦為刑事訴訟法第154 條，犯罪事實應依
    證據認定之證據裁判原則，及因保障被告人權，無罪推定原
    則之所在，此項刑事訴訟基本原則，不能因毒品行為之交易
    期間短暫、交易方法隱密、交易對象單純，致查獲不易、搜
    證困難等原因而放棄，或減低對於犯罪構成要件應予嚴格證
    明之堅持，此項基本原則應為法官證據證明力自由判斷職權
    行使之限制。」最高法院90年度臺上字第3115號判決要旨足
    供本案認定事實之基礎。
、檢察官之舉證：
一證人郭錦祥96年8 月9 日之警詢及同日於檢察官面前之具結證
  述筆錄。
二證人丁○○96年8 月9 日之警詢及同日於檢察官面前之具結證
  述筆錄。
三證人戊○○96年8 月9 日之警詢及同日於檢察官面前之具結證
  述筆錄。
四證人己○○96年8 月9 日之警詢筆錄、同日於檢察官面前之具
  結證述筆錄及陳述筆錄。
五臺灣雲林地方法院檢察署96年4 月13日96年丙○明忠聲監字第
  000059號通訊監察書影本1 份。
六本院96年8 月3 日96年度聲搜字第362 號對被告乙○○、郭錦
  祥、己○○、丁○○、戊○○、顏雅芳之搜索票影本。
七被告所使用之0000000000號行動電話與證人丁○○所使用之00
  00000000號行動電話於96年4 月14日下午10時38分30秒之通訊
  監察譯文。
八被告所使用之0000000000號行動電話與證人戊○○所使用之00
  0000000 號電話於96年4 月15日上午12時38分02秒之通訊監察
  譯文。
九被告所使用之0000000000號行動電話與證人己○○所使用之00
  00000000號行動電話於96年4 月16日下午5 時28分34秒之通訊
  監察譯文。
十證人己○○指認被告乙○○之指認照片1 份。
十一證人丁○○指認被告乙○○之指認照片1 份。
十二現場照片6 張。
十三被告指認李日勇指認照片1 張。
十四法務部調查局96年9 月14日調科壹字第09623067380 號鑑定書
  。
十五證人己○○、丁○○、戊○○之臺灣檢驗科技股份有限公司濫
  用藥物尿液檢驗報告。
十六扣案之海洛因1 包、電子磅秤2 臺、注射針筒1 支、行動電話
  SIM 卡5 片、NOKIA 手機1 支（門號0000000000號，含SIM 卡
  1 片）
十七被告96年8 月9 日之警詢及同日於檢察官面前之供述筆錄。
肆、被告及辯護人之辯解：
一、被告固坦認其於96年3 至4 月間曾使用本案行動電話，也認
    識己○○、丁○○、戊○○，並與這些人沒有仇怨，及96年
    8 月9 日於其雲林縣崙背鄉○○村○○路606 號居所內查獲
    之海洛因（毛重0.7 公克）、注射針筒1 支、行動電話IC卡
    5 片、NOKIA 手機1 支為其所有等情，惟堅決否認有何販賣
    第一級毒品犯行，辯稱其未販賣海洛因與己○○、丁○○、
    戊○○，且於其上開居所內查扣之電子磅秤2 臺並非其所有
    ，為其女朋友塗容珊所有的，因故障無法使用，而交與被告
    尋找店家修復。
二、辯護人為被告辯護稱：
(一)、證人己○○、丁○○、戊○○於本院審理時均否認向被告購
    得海洛因，並皆承認在檢察官面前虛偽陳述，則證人3 人於
    檢察官面前之證詞，是否真實，已存疑問。
(二)、證人己○○於警詢及檢察官面前之證述，關於係向被告購得
    毒品或請被告幫忙購毒，前後證述不同。又其證述向被告購
    毒之次數，證詞亦現反覆。再者，被告係於96年2 月間始使
    用本案行動電話，證人己○○竟證稱係於95年10月初撥打本
    案行動電話向被告購得毒品。
(三)、證人丁○○於警詢及檢察官面前之證述，關於是向被告購得
    毒品或請被告幫忙購毒，或購買海洛因之次數，均前後證述
    不一。再者，證人丁○○雖於檢察官面前證稱向被告購得2
    次海洛因，惟僅有96年4 月14日1 通電話之通訊監察錄音譯
    文在卷可佐。況就該通譯文所示，難以明確解讀為證人丁○○向被告購買海洛因之通話內容。
(四)、證人戊○○雖證稱撥打本案行動電話向被告購得毒品，且因
    其行動電話內有日期紀錄，所以其可清楚記得購毒日期。然
    而，證人戊○○於警詢及檢察官面前卻證稱其係以公用電話
    向被告購得毒品，證述內容已有矛盾。又證人戊○○果若撥
    打本案行動電話向被告購毒，為何僅有96年4 月15日1 次的
    通訊監察錄音譯文，且該譯文內容亦顯示雙方並未達成買賣
    毒品之協議。
(五)、綜上所見，檢察官所舉之3 位證人之證詞皆有重大之瑕疵，
    並無法由此遽認被告涉有販賣海洛因之罪嫌。
伍、本院之判斷：
一、證據能力部分：
(一)、按「被告以外之人於審判外之言詞或書面陳述，除法律有規
    定者外，不得作為證據」刑事訴訟法第159 條第1 項定有明
    文。惟「被告以外之人於檢察事務官、司法警察官或司法警
    察調查中所為之陳述，與審判中不符時，其先前之陳述具有
    較可信之特別情況，且為證明犯罪事實存否所必要者，得為
    證據」；又「被告以外之人於審判外之陳述，雖不符前4 條
    之規定，而經當事人於審判程式同意作為證據，法院審酌該
    言詞陳述或書面陳述作成時之情況，認為適當者，亦得為證
    據」刑事訴訟法第159 條之2 、第159 條之5 亦有明文。再
    者，「當事人、代理人、辯護人或輔佐人聲請調查之證據，
    法院認為不必要者，得以裁定駁回之。」刑事訴訟法第163
    條之2 第1 項足供法院調查證據、促進訴訟之參考。
(二)、被告及其辯護人均不同意證人己○○、丁○○、戊○○於96
    年8 月9 日警詢筆錄之證據能力。則：
１、證人己○○於警詢供稱：我是以我的手機0000000000號打給
    乙○○，於95年10月初在被告上開居所後面，當場一手交錢
    一手貨，向被告購得1,000 元之海洛因。但是，證人己○○
    於本院審理時否認向被告購得海洛因，證稱其於警詢之陳述
    並不正確（參本院卷第211 頁至212 頁），則證人己○○於
    本院審理時及警詢之證詞，已不一致。觀之警詢筆錄製作過
    程，證人己○○已先供述被扣得之海洛因，係向綽號「阿彬
    」之男子取得，員警竟未就此繼續深入追查，反而在未提示
    通訊監察錄音譯文供證人己○○觀覽，也未確認證人己○○
    與被告關係之情況下，直接訊問證人己○○是否認識被告、
    是否向被告購買海洛因。員警也未訊問證人己○○是否向被
    告購得海洛因之前，遽然要求證人己○○在同一警局內指認
    在現場之被告。由上可見員警心中極有可能已預設被告販賣
    毒品與證人己○○之事實，而要求證人己○○依此版本供述
    。此由證人己○○警詢筆錄勘驗筆錄所示：「（問：你是不
    是曾跟乙○○買過毒品？）（不答）」「（問：ㄏㄚˊ? 老
    實說啊，沒差阿，哪有要緊。）（不答）」「（問：你是不
    是有跟乙○○買過毒品啦？）曾。」「（問：好，你打給乙○○，你說，你是說幫，他說幫你，叫他幫你調一千元的喔
    ？）ㄏㄟ。」「（問：阿有說毒品否？）沒有。」「問：你
    是說調一千元有說到毒，講到... （未說完，己○○插話）
    答：無。」「（問：來叫我幫，調一千元，阿。）無，沒有
    講，不然要怎樣講。」「（問：阿快一點啦喔？）ㄏㄟ。」
    （參本院卷第180 頁、第181 頁反面）益見員警不斷逼問證
    人己○○承認向被告購買海洛因乙事。則證人己○○於本院
    審理時證稱：進去作筆錄還沒有錄音以前，警察就叫我要配
    合，而且拿通聯紀錄給我看，要求我講一個時間，我才說95
    年10月（參本院卷第210 頁、211 頁反面至212 頁），應屬
    可信。從而，證人己○○於警詢供述向被告購買海洛因乙情
    ，應屬員警不當誘導所致，並未較其於本院審理具結後之證
    述具有可信性，依刑事訴訟法第159 條之2 之規定，該筆錄
    無證據能力。檢察官雖認證人己○○之警詢筆錄有連續錄音
    且過程無強暴脅迫情事，應具有可信性，然而忽略該筆錄製
    作之前，已有可能發生不當誘導取供之情事，致使該警詢筆
    錄於客觀上較不具可信性，為本院所不採。
２、證人丁○○之警詢筆錄雖記載：我於96年4 、5 月份，在崙
    背鄉東明村圓環前，向1 名綽號「阿龍」之男子購買毒品，
    但因急需使用毒品，又不能找到「阿龍」購買毒品，因此才
    叫被告幫忙購買毒品使用，我有2 次拿1,000 元叫被告買毒
    品給我使用。然證人丁○○於本院審理時證稱警詢筆錄之內
    容與其真意有出入、曲解，警詢筆錄未按其所述記載，其未
    給付金錢與被告（參本院卷第150 、151 、161 頁），則證
    人丁○○於警詢及本院審理時之證詞，已不一致。經本院當
    庭勘驗證人丁○○於警詢之錄音帶，竟僅有錄得關於證人丁○○人別訊問部分，之後皆無聲音，有本院勘驗筆錄在卷可
    考（參本院卷第174 頁至其反面）。從而，本院無法判斷證
    人丁○○警詢筆錄之製作過程，是否按證人丁○○之陳述確
    實記載，也未能確定證人丁○○是否自由陳述，或是受到不
    當誘導。反觀證人丁○○於本院審理時具結擔保其證述之可
    信性，且經交互詰問檢驗其證詞真實性，因此難認其警詢筆
    錄，較證人丁○○於本院審理時之證述具有可信性，依刑法
    事訴訟法第159 條之2 規定，丁○○警詢筆錄無證據能力。
    檢察官雖認警詢筆錄時係因機器操作失誤問題，致內容無法
    呈現，且既有錄音，可見並無不當外力影響。惟本院認為警
    詢筆錄之內容既無法呈現，即未能判斷其客觀外部之可信性
    ，不能僅因已有錄音，即可認為員警製作筆錄前後皆無不當
    誘導等影響外部可信性之情事，檢察官之主張，應有誤會，
    尚難採信。
３、證人戊○○於警詢時陳述：我共向被告購買4 次海洛因，分
    別於96年4 月10日、4 月15日、4 月17日、4 月18日，4 次
    都在雲林縣崙背鄉○○村○○路上被告住處門口，96年4 月
    10日、15日、18日我向被告購買1,000 元海洛因、4 月17日
    買500 元之海洛因，我都以崙背鄉崙背電信局前的公共電話
    打本案行動電話向被告購買海洛因。惟證人戊○○於本院審
    理時證稱：警詢時供稱向被告購買4 次海洛因不正確，是我
    亂講誣陷被告的，沒有向被告購買海洛因（參本院卷第134
    頁至135 頁）。則證人戊○○於警詢及本院審理時之證述，
    亦不一致。觀之該警詢筆錄記載，戊○○已向員警供稱其係
    在崙背鄉東明村圓環旁，以每次以1,000 元之代價，向綽號
    「阿中」之男子購得毒品1 包，可見戊○○已向員警供稱其
    購買毒品來源。然而，未見員警就此續行偵查，探明事實，
    員警反而不斷詢問證人戊○○本案行動電話為何人使用、有
    無撥打本案行動電話向被告購買毒品，員警之偵查重點皆著
    墨於證人戊○○是否向被告購買毒品，可見員警就此亦極可
    能已預設答案，再要求證人戊○○照此版本為供述。又證人
    己○○、丁○○、戊○○均與被告於96年8 月9 日同日製作
    警詢筆錄，證人己○○、丁○○、戊○○於本院審理時皆證
    稱當日製作警詢筆錄之時，員警要求必須配合供稱向被告購
    得海洛因（參本院卷第134 頁、156 頁、第210 頁），證人
    3 人之供述，不約而同互核一致。況且，證人3 人之警詢筆
    錄，皆已有供出其等施用毒品的來源，但員警卻置之不理，
    反而不斷追問是否向同時在警局的被告購買海洛因。再者，
    被告於警詢時已供稱本案行動電話係向「李日勇」取得，並
    在警詢時即依員警提供之照片指認「李日勇」，卻均未見員
    警就此部分作進一步的偵查作為，釐清撥打本案行動電話之
    人之目的，是找尋「李日勇」購毒抑或向被告購毒，足認員
    警心中已有定見，不聽其他說法，即於同日逮捕被告及證人
    3 人歸案，並於同日製作筆錄，益見證人3 人於本院審理時
    證稱當日係配合員警要求始供稱向被告購買海洛因乙情，應
    非虛妄。從而，證人戊○○於警詢時供稱向被告購買海洛因
    乙事，極有可能係其配合員警要求而虛偽捏造，是其警詢筆
    錄，難認較其於本院審理時之證述具有可信性，依刑事訴訟
    法第159 條之2 規定，無證據能力。
(三)、檢察官另聲請將本院96年8 月3 日96年度聲搜字第362 號對
    被告乙○○、郭錦祥、己○○、丁○○、戊○○、顏雅芳之
    搜索票影本列為證據，證明本案係屬合法搜索，然而被告及
    其辯護人對搜索之過程均未爭執其合法性，從而上開搜索票
    並無列為證據調查之必要，爰依刑事訴訟法第163 條之2 第
    1 項駁回檢察官此部分證據調查之聲請。
(四)、其餘檢察官所舉之書面供述證據，被告及其辯護人均同意列
    為證據調查，本院審酌該書面作成時之情況，認為適當，依
    刑事訴訟法第159 條之5 第1 項之規定，認均具證據能力。
二、證明力部分：
(一)、證人己○○雖於檢察官面前證稱：我知道被告有賣海洛因是
    因為都有人在講，我打本案行動電話跟被告買了1 次，於95
    年10月初買1,000 元的海洛因，在他家後面一手交錢一手交
    貨，就那次跟他買而已；96年4 月16日下午5 點28分34秒，
    我打給被告，要他準備1,000 的東西，是叫他幫我準備海洛
    因（參偵卷第21至22頁）。然而：
１、證人己○○於本院審理時坦承在檢察官面前為上開虛偽陳述
    ，涉犯偽證罪責，其並未向被告購得海洛因（參本院卷第21
    6 頁反面及第211 頁反面），證人己○○前後證詞反覆不一
    ，其於檢察官面前之上開證述即有可疑。
２、證人己○○於檢察官面前證稱於95年10月初撥打本案行動電
    話向被告購得毒品。但是，被告於96年8 月9 日警詢時供稱
    ：本案行動電話，是朋友李日勇於96年2 至3 月間拿來給我
    使用的，後來在96年4 月中旬，他便以需要使用為由向我索
    討回去了等語，對照被告供稱其被扣得行動電話SIM 卡5 片
    、NOKIA 手機1 支，係因無法繳費所以被停話（參本院卷第
    224 頁），顯見被告經濟狀況不佳，申辦之行動電話皆因無
    法正常繳費使用，多次經電信公司停話，被告自有向他人借
    取行動電話使用的需求，可認被告供稱上開行動電話係向李
    日勇取得等語，應屬實在。況且，檢察官亦未能舉出該次通
    訊監察錄音譯文以佐證人己○○上開證詞之真實性。則證人
    己○○如何於95年10月初撥打本案行動電話向被告購買海洛
    因，僅有證人己○○片面之詞，不能遽認為真。
３、本案行動電話於96年4 月16日下午5 時28分34秒顯示：「（
    喂，再睡嗎，這麼爽？）你不要這樣。」「（你幫我籌1 仟
    元【毒品】，快一點。）沒辦法。」「那我去想辦法。」（
    參警卷第42頁）證人己○○及被告於本院審理時亦均承認此
    為證人己○○撥打本案行動電話予被告之談話內容。證人己○○雖於檢察官面前證稱撥打該通電話是要向被告購買海洛
    因，惟證人己○○於本院審理時證稱其撥打該通電話目的，
    係向被告借錢，警察研判分析要向被告購毒是不正確的，且
    上開【毒品】2 字，為員警自行以括號附註，並非該次談話
    內容（參本院卷第213 頁）。則證人己○○前後供述內容，
    顯有不一。參酌被告於警詢之初即供稱：上開電話中對話內
    容是己○○向我借錢，叫我幫他籌1,000 元的意思（參警卷
    第9 頁），證人己○○於本院審理時證述內容與被告之供詞
    互核一致。參照證人己○○於警詢時受員警要求配合，進而
    虛偽供稱向被告購得海洛因乙情，已詳論如上，可見證人己○○於同日密接地在檢察官面前接受訊問時，極可能為求自
    保、迅速結束庭訊取得自由，而延續在警詢不正確之供述，
    欺騙檢察官而為虛偽陳述，此情亦為證人己○○於本院審理
    時證述屬實（參本院卷第216 頁）。更何況，在毒品交易實
    務上，購毒者常以「一張」表示購買毒品之價格，少見以「
    1,000 元」作為取得毒品代價之用語。由上足認證人己○○
    於檢察官面前就此通聯譯文之解譯，顯屬虛偽，不可採信。
    前開通訊監察錄音譯文內容，應純為證人己○○向被告借錢
    之談話，無從證明被告有販賣海洛因之事實。
４、檢察官論告時雖主張證人己○○與被告並無恩怨，且勘驗警
    詢錄音帶時，亦未見警員有脅迫情事，認證人己○○迭於警
    詢、檢察官面前供述一致之內容，應屬實在。然而，檢察官
    忽略證人己○○為施用毒品之慣犯，每次出入警局皆將被採
    尿送驗、移送檢察署，證人己○○極可能為求個人可能儘早
    脫離偵訊，不得不配合員警之要求製作筆錄內容，進而為求
    供述之一貫，避免受到質疑拖長訊問時間，遂在檢察官面前
    虛偽陳述，即可規避再行接受傳喚、驗尿。檢察官上開主張
    ，尚難採信。
５、由上可知，證人己○○於檢察官面前供稱其於95年10月初向
    被告購得海洛因，及於96年4 月16日撥打電話向被告購買海
    洛因等情，存有上開重大之瑕疵，無法採信。
(二)、證人丁○○於檢察官面前證稱：我於4 月下旬時，有打電話
    跟被告買1,000 元，在崙背鄉○○路○路邊交貨；第2 次也
    是那幾天，約在第1 次交易的隔天，跟他買了1,000 元的毒
    品，交貨地點也是在中山路的路邊，一手交錢一手交貨，毒
    品是被告拿給我的，我是拜託他去跟人家拿的，他也很為難
    ，買過2 次後就沒有再透過他。但是：
１、證人丁○○於本院審理時證稱：我於檢察官面前證述在4 月
    下旬及隔天向被告購買海洛因，並不正確，於檢察官面前的
    筆錄記載有出入，不是我的意思，我沒有表示要跟被告買海
    洛因，沒有向被告買過；我沒有說要買多少，也沒有說要賣
    ，只是約在那邊；我有想叫被告買，但沒有買到東西，也沒
    有從他那裡拿到東西，只是我內心的想法，沒有跟被告說我
    的想法；我承認我在檢察官那邊作偽證（參本院卷第150 頁
    、155 頁、159 頁、154 頁、152 頁、158 頁、219 頁反面
    ）。可見證人丁○○於檢察官面前及本院審理時之證詞反覆
    不一，且其承認在檢察官面前所述虛偽，是其指證向被告購
    毒之憑信力甚低。
２、證人丁○○於檢察官面前既已證稱其皆以打電話之方式，向
    被告要約購買海洛因。但是，由檢察官所舉之證人丁○○與
    被告間之通訊監察錄音譯文，僅有本案行動電話於96年4 月
    14日下午10時38分30秒之1 通的通訊監察錄音譯文，其內容
    為：「（證人丁○○：喂，有要緊嗎？）被告：喂。」「（
    證人丁○○：喂，你在那裡？）被告：你直接說重點，不要
    囉唆。」「（證人丁○○：有沒有開店？）被告：有。」「
    （證人丁○○：我明天再打電話給你。）被告：好啦。」（
    參警卷第30頁）被告與證人丁○○雖承認上開內容為2 人間
    談話，但均否認交易毒品。觀之前揭譯文，「開店」乙語，
    並無法直接或間接得知與毒品買賣有關。又施用毒品者一旦
    啼藥，為了壓抑毒癮發作所帶來的痛苦，應立即出發向販毒
    者取得毒品，上開譯文內容果為交易毒品之談話，為何在被
    告告知證人丁○○「有開店」的同時，證人丁○○卻回答「
    我明天再打電話給你」，顯然與常見毒品交易談話不同。又
    證人丁○○於檢察官面前證稱向被告購毒之因，係當時遍尋
    不著原毒品來源，不得不請被告代購，則證人丁○○當時已
    急需毒品，何以還有耐心等待至翌日再向被告購毒。上開譯
    文內容，反而切合證人丁○○及被告於本院審理時陳述當時
    是詢問被告家中早餐店有無開店營業（參本院卷第160 頁、
    第221 頁反面）。因此，上開譯文內容無法證明的確為毒品
    交易之談話。再者，證人丁○○於檢察官面前供稱係於96年
    4 月下旬及該日之次日向被告購得毒品，在這段期間，警方
    已上線監聽本案行動電話，為何僅僅錄得1 通通聯內容，益
    徵證人丁○○於檢察官面前證述內容，與事實容有出入。
３、證人丁○○於檢察官面前之錄音錄影光碟經勘驗後，呈現：
    「（問：來，問喔，那個，你有沒有跟他買過毒品？）有，
    之前有1 次…（二字聽不清楚）。」「（問：買什麼毒品？
    海洛因。」「（問：海洛因，什麼時候，去哪裡買？）打電
    話給他啊，4 月下旬的時候。」「（問：那次買多少？）一
    千塊。」「（問：去哪裡交貨？）路邊啊。」「（問：哪裡
    路邊？）崙背。」「（問：那一條路？）中... （一字聽不
    清楚）路。」「（問：中…【一字聽不清楚】路。來，第二
    次呢？）第二天。」「（問：…【聽不清楚】）也是那幾天
    。剛好…（聽不清楚）」「（問：隔一天，買多少？）…（
    聽不清楚）」「（問：…（聽不清楚），一手交錢一手交貨
    嗎？）答：對。」「（問：那你怎麼知道他有貨？）答：…
    （聽不清楚），我拜託他去跟人家拿的，我不知道他有沒有
    在賣，是透過他去拿的。」「（問：…【聽不清楚】）我不
    清楚。」（參本院卷第184 至185 頁）證人丁○○於檢察官
    面前之錄音錄影光碟經勘驗後，總長僅約10分鐘，聲音甚小
    ，雜音很多，有些地方無法辨識檢察官及丁○○之聲音，有
    本院勘驗筆錄附卷足徵。則證人丁○○於檢察官面前筆錄，
    是否的確按照證人丁○○之證述內容完整地記載，或是與證
    人丁○○之真意有所出入，經勘驗後，檢察官提出之錄音錄
    影光碟內容有所遺漏，因此無法判斷筆錄記載內容，是否完
    全合於證人丁○○所述。再者，證人丁○○於96年8 月9 日
    經警訊問後，隨於同日即接受檢察官之訊問，於短短約10分
    鐘之訊問過程，證人丁○○極有可能為求迅速脫身，而作出
    與警詢時相同之供述內容，藉此閃躲檢察官之質疑，此觀之
    證人丁○○於本院審理時證稱：因為我想說講一講就可以走
    了；檢察官問我，我就回答對啊等語甚明（參本院卷第219
    頁反面、第151 頁）。參以證人丁○○於檢察官訊問後，也
    未觀覽筆錄即簽名，有上開本院勘驗筆錄在卷可徵（參本院
    卷第185 頁反面），足見證人丁○○極欲迅速逃離檢察署，
    始延續在警詢時虛偽之證詞，且未核對筆錄內容，確認記載
    是否合於真意，即草率簽名。
４、由上可見，證人丁○○於檢察官面前筆錄，顯然存有上開重
    大疑問，可信度低落，無法證明被告販賣海洛因與證人丁○○。
(三)、證人戊○○雖於檢察官面前證稱：96年4 月15日中午12點38
    分我打給被告，被告說他那裡都出完了，沒有進貨，意思是
    他那裡都沒有海洛因，叫我不用過去買；我那次沒有跟他買
    ，但前幾次有；我跟他買了4 次，都在他家門口，時間第1
    次是4 月10日，第2 次是4 月15日，第3 次是4 月17日，第
    4 次是4 月18日，4 月17日那次買500 元，其他都是買1,00
    0 元，是一手交錢一手交貨，都是被告本人交給我的；記得
    如此清楚，是因為我的手機內有日期，今天我是憑記憶講出
    日期。惟查：
１、證人戊○○於本院審理時證稱沒有跟被告買過海洛因，在檢
    察官面前所述是虛偽的，是誣陷被告（參本院卷第131 頁至
    132 頁），可見證人戊○○證詞亦是前後不一，指證被告販
    毒之真實性可疑。
２、證人戊○○於檢察官面前對於交易海洛因之時間、地點、次
    數、金額皆一一證述詳細明確，並證稱係因其手機內有日期
    ，所以可記得如此清楚（參偵卷第19頁）。然而，其又於檢
    察官面前供稱「今天我是憑記憶講出日期，但很模糊」，復
    經檢察官訊問手機何在，證人戊○○復證稱「被停掉了，沒
    有錢繳」，再經檢察官訊問如何與被告聯絡，其證述「3 次
    用公共電話，1 次是人家借的」，此均有其於檢察官面前筆
    錄附卷足考，可見證人戊○○證詞前後矛盾。再者，果如證
    人戊○○於檢察官面前證詞為真，其可以記憶如此清晰不致
    錯亂之原因，係其手機內有日期，想當然爾，證人戊○○應
    用其手機與被告聯絡。然而，本案行動電話業經警方上線監
    聽，如果真有多達4 次之海洛因交易，為何檢察官僅提出96
    年4 月15日上午12時38分02秒之1 份通訊監察譯文。況且，
    證人戊○○可以詳細供述之原因，如其所言，是依靠手機中
    存有通話日期，於當日檢察官訊問時，證人戊○○先證稱其
    是憑記憶講出日期，再稱是用公共電話與被告聯絡購毒，復
    稱是向他人借手機與被告聯繫，則皆與其手機無關。顯而易
    見，證人戊○○於檢察官面前證詞內容不只矛盾，更無事證
    以佐其說。
３、本案行動電話於96年4 月15日中午12時38分02秒之通訊監察
    譯文呈現：「（證人戊○○：喂，你是阿祥。）被告：你是
    誰。」「（證人戊○○：我是印仔。）被告：我這裡都出完
    了，沒有進貨。」「（證人戊○○：你都出完。）被告：歹
    謝。」（參警卷第36頁）證人戊○○及被告於本院審理時均
    承認上開譯文為雙方通話內容，被告並供稱：證人戊○○是
    要向我詢問有沒有海洛因，我接他的電話就煩了，我就說我
    這邊沒有，因為李日勇跟我說只要聽到印仔（即證人戊○○
    ）的電話就不要理他（參本院卷第222 頁）。由上開譯文所
    示，證人戊○○向被告詢問購買海洛因乙事，隨即為被告所
    堅拒，證人戊○○與被告間並未達成買賣海洛因之合意，無
    從證明被告販賣海洛因與證人戊○○之事實，反而更可作為
    被告堅拒販賣海洛因之證明，因此，該譯文也無法佐證被告
    販賣毒品與證人戊○○。
４、檢察官雖認為證人戊○○目前涉犯殺人重罪，自無懼於偽證
    罪之刑責，且證人戊○○與被告間未有仇隙，無誣陷被告之
    動機。惟證人戊○○於檢察官面前之證詞，既已存有上開瑕
    疵，對照證人戊○○於本院審理時不斷證稱當時不想被收押
    才如此陳述，顯見其為求自保，及早離開員警及檢察官之訊
    問，進而迭於警詢及檢察官面前隨意捏造事實，其於檢察官
    面前所述，自無從採信，檢察官之主張，尚有忽略證人戊○○於檢察官面前證詞之矛盾及與客觀外部事實之出入，不為
    本院所採。
(四)、扣案之海洛因1 包、電子磅秤2 臺、注射針筒1 支、行動電
    話SIM 卡5 片、NOKIA 手機1 支（門號0000000000號，含SI
    M 卡1 片）、現場照片6 張及法務部調查局96年9 月14日調
    科壹字第09623067380 號鑑定書，僅可證明於被告住處扣得
    上開物品之事實。況且，電子磅秤2 臺，經本院當庭勘驗結
    果第1 部電子磅秤，外觀標示SATRUE，打開外蓋後，按下開
    關鈕，沒有反應，無法啟動；第2 部電子磅秤，外觀標示SO
    LO，打開外蓋後，按下開關鈕，雖有電力反應，但試用後，
    出現5 個英文字母E 的符號，應該無法使用等情，有本院勘
    驗筆錄在卷可明（參本院卷第46頁），可見上開2 臺電子磅
    秤均無法使用，與被告辯稱電子磅秤2 臺係故障待修等情相
    符。果若被告確有販賣海洛因之行為，自需功能良好之電子
    磅秤用以精確分裝價值不斐的海洛因，然扣案之電子磅秤均
    已故障，難以證明被告有分裝海洛因販賣。至於行動電話SI
    M 卡5 片、NOKIA 手機1 支，檢察官未說明其與本案之關聯
    性，無法證明被告販賣毒品之行為。而海洛因1 包及注射針
    筒1 支，亦僅為被告本人施用海洛因所用，業經被告供認屬
    實，並有臺灣高等法院被告前案紀錄表在卷可考，無從佐證
    被告確實有販賣毒品之行為。證人己○○、丁○○、戊○○
    之臺灣檢驗科技股份有限公司濫用藥物尿液檢驗報告，均僅
    得證明證人均有施用海洛因之慣行，然而，並無法據此推論
    證人所施用之海洛因確實向被告所購得。至於被告於警詢及
    同日於檢察官面前之供述筆錄，均堅決否認販賣海洛因，自
    無從認定被告有何販賣海洛因之犯行。
(五)、檢察官另主張依照手機號碼對於毒品交易市場的重要性，被
    告本身長年施用毒品，對於該號碼是否可以使用，應心知肚
    明，被告於審理時尚且稱供稱李日勇告知若有人打此電話來
    買海洛因，就替他轉達，可見被告知道該手機為李日勇販毒
    之用，被告仍然使用這支電話，足見被告受李日勇所託轉達
    毒品交易細節，應認被告需負擔販賣毒品之刑責。然而，本
    案檢察官起訴之事實，係被告單獨販賣毒品，檢察官並未起
    訴被告與李日勇共同販賣毒品之事實。又由檢察官所舉之證
    據，並無法顯示被告與李日勇共同販賣海洛因，反而由檢察
    官所舉之96年4 月15日中午12時38分02秒之通訊監察譯文（
    參警卷第36頁），更呈現被告斷然回絕證人戊○○購買海洛
    因之要約，難認被告將有人需要海洛因之訊息，轉知李日勇
    。再者，被告於警詢時已明確指認李日勇為何人，然由檢察
    官所舉之證據，卻均未見有何進一步偵查作為，無法得知李
    日勇是否有販賣海洛因。從而，檢察官以被告使用李日勇之
    本案行動電話，遽認被告應負販賣毒品之罪責，尚屬推測，
    難為採信。
(六)、綜上，本案檢察官所提出之證據或指出之證明方法，無法使
    本院產生有罪之確信，而且檢察官所指證人己○○、丁○○
    、戊○○於檢察官面前之證述筆錄，屬於施用毒品者之單一
    指述，且存有上開明顯瑕疵，使本院無法得出被告販賣第一
    級毒品之有罪心證，檢察官指被告販賣海洛因之犯行，仍有
    合理懷疑存在。揆諸前開說明，基於無罪推定原則，被告之
    犯罪事實不能證明，自應為其無罪之諭知。
陸、證人己○○、丁○○、戊○○於檢察官面前作證時，證述被
    告販賣第一級毒品海洛因之犯行，顯屬虛偽，就此部分，證
    人3 人於檢察官面前，於案情有重要關係之事項，供前具結
    而為虛偽陳述，觸犯刑法第168 條之偽證罪，依法於本判決
    書一併告發，請檢察官偵辦。
柒、「沒收為從刑之一種，依主從不可分原則，應附隨於主刑而
    同時宣告之，除有罪，免刑等判決，於裁判時併宣告外，如
    諭知無罪之判決，既無主刑，從刑亦無所附麗，故案內之違
    禁物，應另依刑法第40條但書由檢察官聲請單獨宣告沒收。
    」最高法院78年臺非字第72號著有判例可資參照。則本案既
    為被告無罪之宣告，則檢察官聲請沒收扣案之物已失所附麗
    ，礙難照准，並請檢察官依法處理。
捌、依刑事訴訟法第301 條第1 項，判決如主文。
本案經檢察官黃顗雯到庭執行職務。
中    華    民    國    97    年    3     月    5     日
                  刑事第五庭  審判長法  官  侯廷昌
                                    法  官  王紹銘
                                    法  官  藍家偉
以上正本證明與原本無異。
如不服本判決，應於判決送達後10日內，向本院提出上訴狀。（
須附繕本）
                                    書記官  王雪招
中    華    民    國    97    年    3     月    5     日


司法院資訊處製作；財團法人民間司法改革基金會備份。
